【裁判字號】    99,台上,8075
【裁判日期】    991223
【裁判案由】    偽造文書
【裁判全文】
最高法院刑事判決            九十九年度台上字第八０七五號
上  訴  人  姜沛榕即姜奕同）.
選任辯護人  黃蘭英律師
上列上訴人因偽造文書案件，不服台灣高等法院台南分院中華民
國九十九年八月三日第二審更審判決（九十八年度重上更(一)字第
一六一號，起訴案號：台灣台南地方法院檢察署九十二年度偵緝
字第一０五四、一一０九、一一一０、一一一一、一一一二、一
一一三、一一一四、一一一五、一一一六、一一一七、一一一八
號，九十二年度偵字第一三四四五號，九十三年度偵字第二五九
０號），提起上訴，本院判決如下：
    主  文
上訴駁回。
    理  由
按刑事訴訟法第三百七十七條規定：上訴於第三審法院，非以判
決違背法令為理由，不得為之。是提起第三審上訴，應以原判決
違背法令為理由，係屬法定要件，如果上訴理由書狀未依據卷內
訴訟資料，具體指摘原判決不適用何種法則或如何適用不當，或
所指摘原判決違法情事，顯與法律規定得為第三審上訴理由之違
法情形，不相適合時，均應認其上訴為違背法律上之程式，予以
駁回。本件原判決綜合全案卷證資料，本於事實審法院之推理作
用，認定上訴人姜沛榕（即姜奕同）有其事實欄所載之連續行使
偽造私文書犯行，因而撤銷第一審所為關於行使偽造私文書部分
之科刑判決，比較行為時及裁判時法律，適用最有利於上訴人之
規定，改判仍依修正前刑法連續犯、牽連犯之規定，從一重論處
上訴人共同連續行使偽造私文書，足以生損害於他人罪刑（處有
期徒刑一年四月，減為有期徒刑八月，並為相關從刑之宣告），
已詳敘調查、取捨證據之結果及憑以認定犯罪事實之心證理由。
對於上訴人否認有上開犯行，辯稱：伊固有原判決事實一之(一)至
(六)中，有關原判決附表（下稱附表）一編號1至3、附表三編號 1
至2 、附表四編號1至4、附表五編號1至2、附表六編號1至6所示
之犯行，但附表二編號1-4 （被害人張雯華）部分，張雯華有同
意要解約，伊雖未交付違約金，可是事後伊有還張雯華錢；附表
四編號4 （被害人劉尹秀琴）部分，伊沒有用劉尹秀琴名義申請
信用卡，係劉尹秀琴自己申請的，並同意伊使用，因為劉尹秀琴
欠伊錢云云，經綜合調查證據之結果，認不可採或不足為上訴人
有利之認定，亦分別在判決內詳予指駁，並說明其理由。查證據
之取捨，為事實審法院之職權。證人之陳述有部分前後不符，或
相互間有所歧異時，究竟何者為可採，法院本得依其確信自由判
斷，若其基本事實之陳述與真實性無礙時，仍非不得予以採信，
茍未違背經驗法則或論理法則，即難遽指為違法，非謂一有不符
或矛盾，即應認其全部均為不可採信。從而證人之證言先後縱有
差異，事實審法院依憑其等之供述，斟酌其他證據，本於經驗法
則與論理法則，取其認為真實之一部，作為判決之證據，自屬合
法，難謂所認事實與供述證據之部分不符，即指判決有證據上理
由矛盾之違法。本件原判決綜合上訴人之部分自白、證人蔡秋香
、方惠珊、林雅惠、王怡雅、謝孟芳、劉尹秀琴、蔡偉和、蔡林
素桃、張雯華、周素貞、林春美、謝獻男、陳思婷、何清金、曾
香錦、洪碧娟、李雅娟、陳志文、王淑里、吳耀霖、汪淑珍之證
言，卷附原附表一至六「證明文件欄」所示各項文書資料、中國
人壽保險股份有限公司（該公司業於民國九十八年六月十六日經
核准受讓保誠人壽主要部分業務）九十九年三月十六日中壽契字
第○九九○○○○六一二號函等證據，參互斟酌判斷，因而認定
上訴人確有上揭犯行，係合乎推理之邏輯規則，尚非原審主觀之
推測，核與經驗及論理法則並不相違背，且非僅憑張雯華之證言
，即為上訴人不利之認定，亦難認有何採證及證據上理由矛盾之
違法情事。而上訴人如何有利用不知情之他人，偽簽「張雯華」
之署押，而偽造如附表二編號1-4 所示保險契約終止申請書；如
何有冒劉尹秀琴之名，偽造如附表四編號4 所示信用卡申請書等
情，亦據原判決於理由內逐一闡述甚詳（見原判決第八至十一頁
）。上訴意旨無視於原判決此部分論述，仍執陳詞，漫言並無利
用不知情之他人，偽簽「張雯華」之署押，係得「張雯華」之授
權；及有得到劉尹秀琴之同意，始代其申請信用卡云云，而重為
事實之爭辯，亦與法律所規定得上訴第三審之理由不相適合。又
上訴人對所利用偽簽「張雯華」姓名之人究係何人，不肯吐實，
原判決因而依據相關證據，認定為不知情之他人等旨，此僅係所
利用之人為誰不甚詳確之問題，而非有無偽簽「張雯華」之署押
不明之問題，不容指為違法。而附表六編號3 所示要保人「陳建
州」、「林春美」、「廖雅文」、「許惠美」、「潘藝卿」、「
何清金」、「曾香錦」等人於約定書上之署押，除「廖雅文」係
上訴人親自偽造外，餘均為上訴人利用不知情之同事偽造，業經
上訴人於原審供承在卷（見原審更(一)卷第一八三、一八四頁），
上訴意旨，對於原判決依憑證據所為之事實認定，究竟如何違背
法令，未依據卷內訴訟資料具體指摘，漫稱上訴人對上述利用不
知情之同事偽造部分，並未供承在卷，且未利用他人偽造「何清
金」、「曾香錦」之簽名云云，徒就原審採證認事職權之適法行
使，及判決內已明白論斷之事項，而為指摘，尤與法律規定得為
第三審上訴理由之違法情形，不相適合。另上訴人於原審行準備
程序時，固曾一度聲請傳喚沈寬裕為證，但於原審最後審理時卻
迭次表示無證據提出或請求調查（見原審更(一)卷第二二○頁、第
二七一頁反面），原審因而以事證已明而未予調查，雖疏未說明
無傳喚必要之理由而有不周全之微疵，但於判決結果顯無影響，
亦無審判期日應調查證據而未調查之違法可言。再者，量刑之輕
重，係屬事實審法院得依職權自由裁量之事項，苟於量刑時，已
以行為人之責任為基礎，並斟酌刑法第五十七條各款所列情狀，
而未逾越法定範圍，又未濫用其職權，即不得遽指為違法。原判
決就上訴人之犯罪情節，已在事實欄明白認定，於理由內詳加論
斷，所為刑之量定，既未逾越法定刑度，又未濫用自由裁量之權
限，自難指為違法。上訴意旨未依據卷證資料，具體指摘原判決
如何違背法令，置原判決之論敘於不顧，仍執前詞，再為事實上
之爭辯，並對原審量刑之職權行使，任意指摘，難謂已符合首揭
法定上訴要件。依上揭說明，其上訴違背法律上之程式，應就其
共同連續行使偽造私文書部分予以駁回。又原判決依刑法第三百
三十九條第一項、第三百三十九條之二第一項論罪部分，係屬刑
事訴訟法第三百七十六條第一、四款所列不得上訴於第三審之案
件，原不得上訴於第三審，而與之有裁判上一罪關係之行使偽造
私文書部分之上訴，復不合法，無從併為實體審理，故此部分之
上訴，亦應從程序上併予駁回。
據上論結，應依刑事訴訟法第三百九十五條前段，判決如主文。
中    華    民    國  九十九  年  十二  月   二十三   日
                      最高法院刑事第二庭
                          審判長法官  莊  登  照  
                                法官  徐  昌  錦  
                                法官  許  錦  印  
                                法官  呂  丹  玉  
                                法官  吳      燦  
本件正本證明與原本無異
                                      書  記  官  
中    華    民    國  九十九  年   十二   月  二十九  日
                                                      Ｅ

司法院資訊處製作；財團法人民間司法改革基金會備份。
